【裁判字號】    92,抗,530
【裁判日期】    920919
【裁判案由】    侵占
【裁判全文】
臺灣高等法院刑事裁定                              九十二年度抗字第五三０號
    抗  告  人
    即  自訴人  甲○○
    被      告  乙○○
                丙○○
右列抗告人因自訴被告侵占案件，不服臺灣士林地方法院中華民國九十一年四月二十
八日裁定（九十一年度自字第四四號），提起抗告，本院裁定如左：
    主  文
抗告駁回。
    理  由
一、本件抗告意旨略以：原裁定只簡略舉出被告丙○○、乙○○欠自訴人債務最少額
    之新台幣（下同）一百四十五萬二千元，尚有一百九十五萬元及一百六十八萬元
    均無列示，且被告聯合起意逃避，民國八十五年以前，騙錢讀大學時都表示對借
    錢讀書事宜，一定共同合作還清，並寫借據當保證人，經自訴人寄存證信函，都
    承認共同還該債務，詎二人現已大學畢業就職，仍不清償，且商請所委任律師亦
    無法連絡到被告二人，被告確有侵占犯行，自訴人對原裁定不服，爰提起抗告云
    云。
二、按犯罪事實應依證據認定之，無證據不得推定其犯罪事實，刑事訴訟法第一百五
    十四條定有明文。次按法院或受命法官於自訴案件第一次審判期日前訊問自訴人
    、被告及蒐集或調查證據結果，如認為案件有刑事訴訟法第二百五十二條至第二
    百五十四條之情形者，得以裁定駁回其自訴，同法第三百二十六條第三項亦定有
    明文。又按犯罪嫌疑不足者，應為不起訴處分，則為同法第二百五十二條第十款
    所明定。再按刑法上侵占罪之成立，係以行為人基於意圖為自己或第三人不法之
    所有，而擅自處分自己持有他人所有物，即變易持有之意思為不法所有之意思，
    為其構成要件，倘行為人欠缺不法所有之意圖或未將持有他人之物擅自處分，即
    不能以該罪相繩。
三、自訴意旨略稱：自訴人於民國八十五年間，參與被告侯建州、林俐秀夫婦召集之
    互助會（自訴被告侯建州、林俐秀部分，另由原審諭知自訴不受理），自訴人連
    續三次得標後，渠等夫婦竟擅自將自訴人得標之款項合計一百四十五萬二千元侵
    占挪用，嗣因自訴人憫其情狀，乃事後同意將上開標金改以借貸方式貸與林俐秀
    ，且於八十五年十一月間由林俐秀、侯建州共同簽立一百四十五萬二千元借據乙
    紙，並由侯建州夫婦之女兒即被告丙○○、乙○○二人為保證人，詎被告二人嗣
    後均未償還該款項，因認被告二人涉有刑法侵占罪嫌云云。
四、經查：自訴人自陳伊因參與侯建州、林俐秀夫婦召集之互助會連續得標後，侯建
    州夫婦無法支付會金，伊憫其情狀，乃事後同意將上開標金借予林俐秀，並要求
    林俐秀、侯建州共同簽立同額借據乙紙，並因伊要求渠二人尋覓保證人共同擔保
    ，渠二人無法覓得保證人，伊才同意由渠二人之女兒即被告丙○○、乙○○為保
    證人等語明確，足認被告二人與系爭合會標會及會款之給付並無關連，僅因父母
    事後積欠自訴人合會債務，始應自訴人之要求擔任保證人等情無訛，此由自訴人
    於原審陳稱：「（問：為何告丙○○、乙○○二人）因為借據上他們二人有當保
    證人，他們現在已大學畢業四年，卻都避不見面不還錢。」等語（見原審卷第五
    十五頁）益徵明確。是被告二人既無參與系爭合會，自訴人徒以被告二人事後於
    借據簽名保證，逕謂被告二人亦涉有侵占會款之犯行，顯屬無據。自訴人如認被
    告二人惡意躲避對伊負擔之保證責任，則係民事糾紛而屬民事事件，應循民事訴
    訟程序解決，與刑事案件無涉。況被告此民事清償債務事件，亦經原審另以八十
    六年度訴字第二八九號民事判決（包括本件自訴人於原審所指之一百四十五萬二
    千元，及自訴人抗告指稱之另筆一百九十五萬元）確定，有該判決書及確定證明
    書附卷（見原審卷第八十八頁至第九十三頁、第九十八頁）足憑，被告二人之行
    為既與侵占罪之構成要件不符，復查無其他積極證據足資認定被告二人有何自訴
    人所指侵占犯行，揆諸首揭說明，自訴人自訴被告丙○○、乙○○侵占犯行部分
    應予駁回。原審本同上之見解，適用刑事訴訟法第三百二十六條第三項、第二百
    五十二條第十款之規定，裁定本件自訴駁回，並無不合，抗告人仍執上詞指原裁
    定不當，為無理由，應予駁回。
據上論斷，應依刑事訴訟法第四百十二條，裁定如主文。
中      華      民      國    九十二    年      九      月      十九    日
                              臺灣高等法院刑事第一庭
                                  審判長法  官  李  相  助
                                        法  官  黃  聰  明
                                        法  官  魏  新  國
右正本證明與原本無異。
不得再抗告。
                                        書記官  賴  淑  真
中      華      民      國    九十二    年      九      月    二十二    日


司法院資訊處製作；財團法人民間司法改革基金會備份。
